臺灣臺南地方法院刑事判決
109年度交簡上字第138號
上  訴  人  王良原



選任辯護人  邱佩芳律師
上列上訴人因過失傷害案件，不服本院109年度交簡字第1912號
第一審簡易判決（起訴案號：臺灣臺南地方法院檢察署109年度
調偵字第1145號），提起上訴，本院管轄之第二審合議庭判決如
下：
    主  文
上訴駁回。
王良原緩刑貳年。
    犯罪事實及理由
一、按案件上訴於第二審，被告經合法傳喚，無正當之理由不到
    庭者，得不待其陳述，逕行判決，而對於簡易判決有不服者
    ，得上訴於管轄之第二審地方法院合議庭，且對於簡易判決
    上訴，準用刑事訴訟法第3編第1章、第2章除第361條以外之
    規定，此觀刑事訴訟法第371條、第455條之1第1項、第3項
    規定即明。經查，本案上訴人即被告王良原經合法傳喚，無
    正當理由而未於審理期日到庭，有本院送達證書、被告之個
    人戶籍資料查詢結果、臺灣高等法院被告前案紀錄表及本院
    刑事報到單在卷可稽，依首揭規定，本院自得不待其陳述，
    由檢察官一造辯論而為判決，合先敘明。
二、本案經本院審理之結果，認第一審簡易判決之認事、用法及
    量刑均無違法或不當，應予維持，除證據部分補充「被告王
    良原於本院第二審準備程序中之自白」外，其餘均引用第一
    審判決書記載之犯罪事實、證據及理由（如附件）。
三、被告上訴意旨略以：因與告訴人李欣蓉達成和解，請求給予
    緩刑。
四、本院之判斷：
  ㈠按量刑輕重，係屬事實審法院得依職權自由裁量之事項，苟
    已斟酌刑法第57條各款所列情狀而未逾越法定刑度，不得遽
    指為違法。又在同一犯罪事實與情節，如別無其他加重或減
    輕之原因，下級審量定之刑，亦無過重或失輕之不當情形，
    則上級審法院對下級審法院之職權行使，原則上應予尊重。
  ㈡經查：原審以被告係犯刑法第284條前段之過失傷害罪，事證
    明確，並裁量被告本案係於犯罪未被發覺前，即主動向前往
    事故現場處理之員警承認為肇事人，符合自首之規定，依刑
    法第62條前段規定減輕其刑，復量定被告本案刑期，係以被
    告之責任為基礎，具體審酌「被告考領有普通小型車駕駛執
    照，駕車理應遵守交通安全規則，以維自身及使用道路之人
    、車安全，竟未注意保持兩車並行之間隔，且轉彎車未讓直
    行車先行，即貿然右轉，致告訴人受有前揭傷害，行為可議
    ；又本件車禍被告之過失程度甚高；另迄今仍未與告訴人達
    成和解或調解，以彌補告訴人損害；參以被告有違反肅清煙
    毒條例、搶奪、賭博之素行，有臺灣高等法院被告前案紀錄
    表1份存卷可查。復斟酌告訴人所受之傷勢，及被告有自首
    之適用；兼衡以被告於警詢時自承之智識程度及家庭狀況等
    一切情狀」，在法定刑內對被告量處拘役50日，及諭知易科
    罰金之折算標準，顯見原審係本於被告之責任為基礎，已具
    體斟酌刑法第57條所列情形而為量定，並未偏執一端，而有
    失輕重之情事，亦未逾越法律所規定之範圍，依前開說明，
    原審認事用法並無不當，量刑亦屬妥適，應予維持。從而，
    被告上訴為無理由，應予駁回。
五、末查，被告前因故意犯罪受有期徒刑以上刑之宣告而執行完
    畢，5年以內未曾因故意犯罪受有期徒刑以上刑之宣告，有
    臺灣高等法院被告前案紀錄表可證，其因一時疏忽，致犯本
    案，犯後亦坦承犯行，復與告訴人達成調解並履行賠償義務
    完竣，有本院109年度營簡調字第579號調解筆錄影本及公務
    電話紀錄各1份為憑（見本院交簡上卷第49、75頁），復參
    酌調解筆錄內所記載告訴人同意給予被告緩刑之意見，堪認
    被告經此偵、審程序及罪刑宣告之教訓後，當知戒慎警惕而
    無再犯之虞，爰依刑法第74條第1項第2款規定，併予宣告緩
    刑2年，以啟自新。
據上論斷，應依刑事訴訟法第455 條之1 第1 項、第3 項、第37
3 條、第371條、第368 條，判決如主文。
本案經檢察官許家彰提起公訴，檢察官黃慶瑋到庭執行職務。　
中　　華　　民　　國　　110 　年　　2 　　月　　4 　　日
　　　　　　　　　刑事第十二庭  審判長法  官  包梅真
　　　　　　　　　                    法  官  莊政達
　　　　　　　　　                    法  官  陳貽明
以上正本證明與原本無異。
不得上訴。
　　　　　　　　　　　　　　　　　　　書記官  張鈞雅 
中　　華　　民　　國　　110 　年　　2 　　月　　4 　　日

附件：
臺灣臺南地方法院刑事簡易判決
                                   109年度交簡字第1912號
公　訴　人　臺灣臺南地方檢察署檢察官
被　　　告　王良原　男　民國00年0月0日生
                    身分證統一編號：Z000000000號
                    住○○市○○區○○街000號
                    居臺南市○○區○○路00巷00號
上列被告因過失傷害案件，經檢察官提起公訴（109年度調偵字
第1145號），本院認為宜以簡易判決處刑，裁定改行簡易程序，
判決如下：
    主  文
王良原犯過失傷害罪，處拘役伍拾日，如易科罰金，以新臺幣壹
仟元折算壹日。
    事  實
一、王良原考領有普通小型車駕駛執照，於民國108年7月23日18
    時37分許，駕駛車牌號碼000－0000號自用小貨車，沿臺南市
    新營區新營圓環外快車道順向逆時針行駛，行經該路段與中
    山路口時，欲右轉往中山路，本應注意兩車併行之間隔，並
    隨時採取必要之安全措施，且轉彎車應讓直行車先行，而當
    時天候陰、暮光、柏油路面、路面乾燥、無缺陷、無障礙物
    、視距良好等情況，並無不能注意之情形，竟疏未注意，貿
    然右轉，適有李欣蓉騎乘車牌號碼000－000號普通重型機車
    ，在其同向右方，雙方閃避不及，兩車遂發生碰撞，致李欣
    蓉人、車倒地，受有左側手肘挫傷併擦傷、左側膝部擦傷之
    傷勢，並導致左側屈腕肌腱發炎之傷害。王良原於肇事後，
    報案人或勤務中心轉來資料未報明肇事人姓名，處理人員前
    往現場處理時，王良原在場，並當場承認為肇事人，自首並
    願接受裁判。
二、案經李欣蓉訴由臺灣臺南地方檢察署檢察官偵查起訴。
    理  由
一、被告王良原於警詢及偵訊時固不諱言，於前揭時、地，駕車
    行經李欣蓉所騎乘之機車旁邊，欲出圓環之事實，惟否認有
    何過失傷害，辯稱：我當時要從圓環往第二個出口出去，被
    害人當時騎車在我右邊，被害人事後跟我說她要在下一個出
    口出去，但當時我看被害人的行駛方向，很像她是要跟我在
    同一出口出去，我後來就想要超過被害人的車輛出去，被害
    人好像有嚇到就突然煞車，我也突然煞車，被害人就倒地，
    我們之間沒有擦撞；我都有按照交通規則行駛等語（見營他
    卷第88頁至第89頁）。經查：
㈠、被告前揭不諱言部分，業經證人李欣蓉於警詢及偵訊時證述
    綦詳，並有道路交通事故現場圖、道路交通事故調查報告表
    ㈠；㈡，現場蒐證照片10張附卷可稽，自堪認定。
㈡、被告以前詞置辯，故本案有疑義，應予審究者，厥為：⒈被告
    駕車有無與李欣蓉發生擦撞，導致李欣蓉人車倒地受傷？⒉
    被告對於李欣蓉之傷害，是否需負過失責任？本院說明得心
    證之理由如下：
１、被告駕車有無與李欣蓉發生擦撞，致李欣蓉人車倒地受傷？
⑴、證人李欣蓉於偵訊時證稱：車禍當天我從中正路切進圓環，
    要去中國信託銀行，我是騎在圓環的外側，我記得我到圓環
    時，我左手邊都沒有任何來車，後來突然有個藍色影子閃過
    我，就被撞了，對方是從我車子左側過來，我的左手肘與機
    車手把有遭到撞擊，我當時想我不能倒地，我就用我的左手
    與腳去撐住地等語（見營他卷第100頁），而證人李欣蓉於
    警詢時亦為雷同之證述內容（見營他卷第48頁）。
⑵、佐以卷附之現場監視器光碟翻拍照片（見交簡卷第19頁至第2
    3頁）可知，被告原本駕車在李欣蓉之機車後方，雖其車輛
    有顯示方向燈，但李欣蓉騎車在被告前方，實難預料被告欲
    右轉，被告在李欣蓉毫無防備之情形，突然駕車進逼並超過
    李欣蓉之車輛，益證證人李欣蓉前揭所言，應堪信實。
⑶、再者，被告於車禍當日所製作之談話紀錄表，亦記載：我右
    側與對方左側碰撞等詞（見營他卷第32頁）。嗣後，被告於
    警詢時仍供稱：我駕駛AAH-0381號自小貨車，沿新營區中正
    路進入圓環，要到八方雲集旁的中山路，時速大概20公里，
    當時我沿著汽車外線道，順著圓環，打右轉方向燈，要轉進
    中山路，右側的一台機車就緊急剎車，然後機車就往我的自
    小貨車的右車門方向倒下，『倒下時機車的左側手把擦到我
    的右車門』等語（見營他卷第37頁），堪認本件車禍時，兩
    車並非沒有任何碰撞。何況，由上開現場監視器光碟翻拍照
    片可知（見交簡卷第21頁），兩車碰撞處在被告所駕駛車輛
    之右側，然當時被告在車上，實難辨識是兩車之擦撞，抑或
    是機車倒下時之碰撞，顯見被告前揭辯解尚難採認。縱上，
    由證人李欣蓉之證述及現場監視器光碟翻拍照片，堪認被告
    駕車有與李欣蓉所騎乘之機車發生擦撞無訛。
⑷、李欣蓉於108年7月23日19時38分車禍當日，即因左側手肘挫
    傷併擦傷、左側膝部擦傷之傷勢，分別至衛生福利部新營醫
    院、長庚醫療財團法人嘉義長庚紀念醫院就診，有前揭醫院
    之診斷證明書各1份在卷可稽（見營他卷第11頁至第13頁）
    ；另因該次車禍後，持續左手腕疼痛，經診斷為「左側屈腕
    肌腱發炎」，亦有長庚醫療財團法人嘉義長庚紀念醫院診斷
    證明書1份附卷足查（見營他卷第15頁），是以前揭傷勢應
    係李欣蓉於車禍中所導致之傷害。
２、被告對於李欣蓉之傷害，是否需負過失責任？
⑴、按汽車行駛時，駕駛人應注意車前狀況及兩車並行之間隔，
    並隨時採取必要之安全措施，不得在道路上蛇行，或以其他
    危險方式駕車；且汽車行駛至交岔路口，轉彎車應讓直行車
    先行，道路交通安全規則第94條第3項、第102條第1項第7款
    定有明文。
⑵、查被告考領有普通小型車駕駛執照，有該駕照影本在卷足憑
    （見營他卷第75頁），應知悉並能注意上開規定並確實遵守
    ，且依卷附道路交通事故調查報告表㈠所載，天候陰、暮光
    、柏油路面、路面乾燥、無缺陷、無障礙物、視距良好等情
    況，並無不能注意之情事，被告竟疏未注意，未保持兩車並
    行之間隔，並隨時採取必要之安全措施，且未讓直行車先行
    ，即貿然右轉，以致肇事，被告顯有過失。
⑶、因被告上開過失駕駛行為，致使李欣蓉受有前揭傷害結果，
    兩者間具有相當因果關係，是其過失傷害犯行，堪以認定。
㈢、綜上，被告所辯尚難採信，故本件事證明確，被告犯行，洵
    堪認定，應依法論科。
二、核被告王良原所為，係犯刑法第284條前段之過失傷害罪。
三、被告於肇事後，報案人或勤務中心轉來資料未報明肇事人姓
    名，處理人員前往現場處理時，被告在場並當場承認為肇事
    人乙節，有臺南市政府警察局道路交通事故肇事人自首情形
    紀錄表1份附卷可稽（見交易卷第21頁），被告之行為合於
    自首之要件，爰依刑法第62條前段之規定減輕其刑。
四、本院審酌被告考領有普通小型車駕駛執照，駕車理應遵守交
    通安全規則，以維自身及使用道路之人、車安全，竟未注意
    保持兩車並行之間隔，且轉彎車未讓直行車先行，即貿然右
    轉，致李欣蓉受有前揭傷害，行為可議；又本件車禍被告之
    過失程度甚高；另迄今仍未與李欣蓉達成和解或調解，以彌
    補李欣蓉損害；參以被告有違反肅清煙毒條例、搶奪、賭博
    之素行，有臺灣高等法院被告前案紀錄表1份存卷可查。復
    斟酌李欣蓉所受之傷勢，及被告有自首之適用；兼衡以被告
    於警詢時自承之智識程度及家庭狀況等一切情況，量處如主
    文所示之刑及易科罰金之折算標準。
五、依刑事訴訟法第449條第1項前段、刑法第284條前段、第62
    條前段、第41條第1項前段，刑法施行法第1條之1第1項，逕
    以簡易判決處刑如主文。
六、如不服本判決，得自收受送達之日起20日內向本院提出上訴
    狀(須付繕本)，上訴於本院管轄之第二審地方法院合議庭。
中　　華　　民　　國　 109　　年　　8 　　月　　6 　　日
                  刑事第十二庭    法  官  陳川傑
以上正本證明與原本無異。
                                  書記官  鄭佩玉
中　　華　　民　　國　 109　　年　　8 　　月　　6 　　日
附錄：本案論罪科刑之法條：
中華民國刑法第284條
因過失傷害人者，處 1 年以下有期徒刑、拘役或 10 萬元以下
罰金；致重傷者，處 3 年以下有期徒刑、拘役或 30 萬元以下
罰金。